【裁判字號】    97,易緝,38
【裁判日期】    970731
【裁判案由】    詐欺
【裁判全文】
臺灣板橋地方法院刑事判決              97年度易緝字第38號
公  訴  人  台灣板橋地方法院檢察署檢察官
被      告  甲○○
上列被告因詐欺案件，經檢察官提起公訴（九十四年度偵字第六
０八八號），本院判決如下：
    主      文
甲○○共同意圖為自己不法之所有，以詐術使人將本人之物交付
，累犯，處有期徒刑壹年，減為有期徒刑陸月，如易科罰金，以
銀元參佰元即新台幣玖佰元折算壹日。
    事      實
一、甲○○前曾於民國八十四年間，因詐欺案件，經台灣高等法
    院以八十五年度上易字第四００四號判決處有期徒刑六月確
    定，於八十七年六月二十一日縮刑期滿執行完畢。詎仍不知
    警惕，竟與邱步（另案經本院判決處有期徒刑九月，現上
    訴台灣高等法院審理中）共同基於意圖為自己不法所有之犯
    意聯絡，於八十九年五月間，佯稱渠等可以取得新竹縣尖石
    鄉原住民保留地，透過關係變更地目，開發休閒事業，致使
    陳明華、陳正雄、李煌村、黎玉正、陳貽榮、蔡忠仁等人陷
    於錯誤，因而分別交付出資額新台幣（下同）四百萬元、一
    百萬零五千元、一百八十七萬五千元、一百五十萬元、三百
    萬元及一百五十萬元（六人共計一千二百八十八萬元）予不
    知情之張火山（嗣改名為張駿邦，另案經本院判決無罪，現
    上訴台灣高等法院審理中），再轉交邱步運用。邱步取
    得款項後，即由甲○○提供具有原住民身分之田楊美嬅、羅
    文祥為人頭，於八十九年六月十三日借名登記為新竹縣尖石
    鄉○○段第二九一號、二九一之一號地號土地之地上權人後
    ，邱步再與甲○○假意於八十九年九月二十二日成立「尖
    石大自然開發股份有限公司（下稱大自然公司）」，推由張
    駿邦擔任董事長，甲○○、邱步與陳明華、陳貽榮分別擔
    任董事及監察人。嗣邱步將詐得款項挪供己用，後因田楊
    美嬅、羅文祥於九十二年七、八月間，在未告知大自然公司
    情形下，向新竹縣竹東地政事務所辦理拋棄前開地上權，經
    陳貽榮、李煌村調閱他項權利設定登記後，始發覺上情。
二、案經李煌村、陳貽榮訴由台灣板橋地方法院檢察署檢察官偵
    查起訴。
    理      由
一、本案認定犯罪事實所用之證據（包含被告甲○○、邱步、
    、張駿邦於偵查及本院審理時之供述、證人田楊美嬅於偵查
    中之證述、卷附大自然公司設立登記表、出資明細表、系爭
    土地登記謄本、他項權利證明書、切結書、土地買賣契約書
    等）經檢察官、被告於本院審理時同意將該等證據資料列為
    證據調查，本院審酌上開證據資料作成時之情況，並無不適
    當之情形，且證據力並未明顯偏低，依刑事訴訟法第一百五
    十九條之五第一項規定，均應具有證據能力。
二、訊據被告固不否認有於前開時、地，透過張駿邦向陳明華、
    陳正雄、李煌村、黎玉正、陳貽榮、蔡忠仁等人取得款項等
    事實，惟矢口否認有何犯行。辯稱：成立大自然公司後，伊
    負責提供人頭取得土地，邱步則負責公關，錢都是張駿邦
    交給邱步，邱步把錢大部分用在地方公關，目的在地方
    基礎打好，有利之後的開發，這部分並沒有相關單據，但伊
    與邱步都有向公司報告，張駿邦總共交給邱步八百多萬
    元，後來鄉長雲天寶、村長陳志強認為我們資格不符，叫田
    楊美嬅、羅文祥拋棄，當時不知情，拋棄後才知道，人頭費
    還沒有給，實際買土地金額是五百多萬元，其他都花在籌備
    及開發上云云。
三、本院查：
（一）上揭有關被告如何於前開時、地，與邱步共同陳稱渠等
      可以取得新竹縣尖石鄉原住民保留地，透過關係變更地目
      ，開發休閒事業，使陳明華、陳正雄、李煌村、黎玉正、
      陳貽榮、蔡忠仁等人分別交付出資額共計一千二百八十八
      萬元予張駿邦，再轉交邱步；邱步取得款項後，由被
      告提供田楊美嬅、羅文祥為人頭，登記為系爭土地地上權
      人，並成立大自然公司等事實，為被告所不否認，並經證
      人田楊美嬅於偵查時證述明確，復有大自然公司設立登記
      表、出資明細表、系爭土地登記謄本、他項權利證明書、
      切結書、土地買賣契約書等件在卷可稽。是本案李煌村、
      陳貽榮等人確實因被告、邱步陳稱可以取得原住民保留
      地，透過關係變更地目，開發休閒事業等語，始交付各該
      款項予張駿邦，再轉交邱步等情，已堪認定。
（二）被告雖辯稱：相關款項都交給邱步，用在地方公關，沒
      有相關單據，但都有向公司報告云云。惟查：
  １、按出資取得原禁止或限制開發之土地，期待日後地目變更
      ，圖以轉售或自行開發藉此獲利，本屬正常之投資行為，
      如確有投資、開發計畫，僅因事後情事變更，投資失利，
      僅為投資應有之盈虧風險，並不構成任何犯罪行為。
  ２、惟本案被告係與邱步共同佯稱可透過關係變更地目，藉
      以詐騙李煌村、陳貽榮等人出資，已非單純之投資行為。
      又變更地目事涉整體經濟開展、國土開發利用、環境影響
      評估等，權責機關上至中央各部會主管機關，下至縣市政
      府，乃至鄉鎮市公所承辦人員，並非少數首長、立委、民
      意代表或專家學者可決策或執行。被告辯稱相關款項都用
      在地方公關云云，已屬無稽，核屬施用詐術無訛。
  ３、又被告、邱步利用人頭取得相關土地地上權，並未支付
      任何代價等情，業據證人田楊美嬅於偵查中證述屬實（見
      他卷第三三頁），是卷附系爭土地買賣契約書（每筆土地
      各五百萬元），顯為通謀虛偽簽立，不足為被告有利之認
      定。
  ４、況縱令被告、邱步確實將款項用於地方公關，惟其中或
      有部分不法行賄金額，然豈會全無合法支出（如政治獻金
      、小額捐款、贊助地方公益活動等）不能曝光？又豈會全
      無單據留供股東查核？另被告辯稱有向公司報告云云，已
      為身兼大自然公司監察人之告訴人陳貽榮所否認，倘被告
      、邱步確有將相關款項用於公關，縱該等公關費用不能
      曝光，豈有不能以口頭或自行記載帳目向公司內部董監事
      報告或自行留存帳冊之理？是被告、邱步顯然自始即以
      變更地目為名，行詐騙股東之實，洵堪認定。被告前開所
      辯，核與事證不符，亦與常情有違，顯係事後卸責避就之
      詞，不足採信。
（三）綜上所述，本案事證明確，被告犯行，洵堪認定。
四、新舊法之比較適用：
（一）被告行為後，刑法於九十四年二月二日修正公布，並自九
      十五年七月一日施行，且刑法施行法於九十五年六月十四
      日增訂該法第一條之一規定，並同自九十五年七月一日施
      行。另按同於九十五年七月一日修正施行之刑法第二條規
      定，乃係關於新舊法比較適用之準據法，其本身無關行為
      可罰性要件之變更，故上開法律修正施行後，如有涉及比
      較新舊法之問題，即應逕依修正後刑法第二條第一項規定
      ，為「從舊從輕」之比較。再法律變更之比較適用，比較
      時應就罪刑有關之共犯、未遂犯、想像競合犯、牽連犯、
      連續犯、結合犯、以及累犯加重、自首減輕暨其他法定加
      減（如身分加減）與加減例等一切情形，綜其全部罪刑之
      結果而為比較；且就比較之結果，須為整體之適用，不能
      割裂分別適用各該有利於行為人之法律（最高法院九十五
      年度第八次刑事庭會議決議意旨參照）。
（二）經綜合比較結果，被告所犯涉及罰金刑、易刑處分等規定
      ，均以修正前刑法對被告有利，自應整體依刑法第二條第
      一項前段規定，適用行為時之修正前刑法及罰金罰鍰提高
      標準條例相關規定，予以論處。至刑法第二十八條關於共
      同正犯、第五十五條關於想像競合犯等規定雖亦修正，然
      僅為但書文字修正，屬法理之明文化，非屬法律之變更，
      應適用新法之規定（最高法院九十五年度第八次刑事庭會
      議決議意旨參照）。
五、核被告所為，係犯刑法第三百三十九條第一項之詐欺取財罪
    。被告與邱步二人間，就前開犯行，有犯意聯絡及行為分
    擔，為共同正犯。又被告以一詐欺行為，同時詐騙陳明華、
    陳正雄、李煌村、黎玉正、陳貽榮、蔡忠仁等六人之款項，
    為同種想像競合犯，應依刑法第五十五條規定，從一重處斷
    。至被告有如前所述之前案紀錄，於八十七年六月二十一日
    縮刑期滿執行完畢，有台灣高等法院被告前案紀錄表在卷可
    稽，其於受徒刑之執行完畢後，五年以內故意再犯本案有期
    徒刑以上之罪，為累犯（被告係於徒刑執行完畢後故意再犯
    罪，依修正前、後刑法規定，均構成累犯，應逕適用裁判時
    之現行刑法論處，最高法院九十五年度第二十次刑事庭會議
    決議參照），應依刑法第四十七條第一項規定加重其刑。
六、爰審酌被告之素行、犯罪之動機、目的均僅為一己之私利，
    犯罪之手段、詐騙所得金額，及犯罪後之態度等一切情狀，
    量處如主文所示之刑。末查被告為本案詐欺犯行之時間，在
    九十六年四月二十四日以前，與中華民國九十六年罪犯減刑
    條例第二條第一項第三款之規定相符，合於減刑條件，應依
    法減其宣告刑二分之一，並諭知如易科罰金之折算標準，以
    示懲儆（被告係於該條例施行後之九十七年一月二十五日始
    經本院發佈通緝，有通緝書附卷可稽，不受該條例第五條不
    得減刑規定之限制，附此敘明）。
據上論斷，應依刑事訴訟法第二百九十九條第一項前段，刑法第
二條第一項、第二十八條、第三百三十九條第一項、第五十五條
、第四十七條第一項，修正前刑法第四十一條第一項前段，罰金
罰鍰提高標準條例第一條前段、廢止前罰金罰鍰提高標準條例第
二條，現行法規所定貨幣單位折算新台幣條例第二條，中華民國
九十六年罪犯減刑條例第二條第一項第三款、第七條、第九條，
判決如主文。
本案經檢察官彭聖斐到庭執行職務。
中    華    民    國    97    年    7     月    31    日
            刑事第六庭  審判長法  官  高文淵
                              法  官  饒金鳳
                              法  官  林鈺琅
以上正本證明與原本無異。
如不服本判決，應於收受送達後十日內向本院提出上訴狀。
                              書記官  林蔚然
中    華    民    國    97    年    7     月    31    日
附錄本案論罪科刑法條全文：
刑法第339 條：（普通詐欺罪）
  意圖為自己或第三人不法之所有，以詐術使人將本人或第三人
  之物交付者，處五年以下有期徒刑、拘役或科或併科一千元以
  下罰金。
  以前項方法得財產上不法之利益或使第三人得之者，亦同。
  前二項之未遂犯罰之。


司法院資訊處製作；財團法人民間司法改革基金會備份。
